臺灣高等法院民事裁定　　　　　　　　　96年度抗字第1524號
抗　告　人　甲○○
代　理　人　成介之律師
上列抗告人與相對人乙○○間聲明異議事件，對於中華民國96年
8月29日台灣台北地方法院95年度執字第5847號所為裁定提起抗
告，本院裁定如下：
      主      文
抗告駁回。
抗告費用由抗告人負擔。
      理      由
一、本件聲明異議及抗告意旨略以：
  (一)按不動產之拍賣，經法院為拍定或許應買人應買後，因買賣
    關係成立，拍定人或應買人方有繳納價金之義務。伊既於特
    別拍賣程序中，向原法院為應買之表示，而原法院並無拒絕
    ，並收受伊於法定期間內繳納之新台幣（下同）26萬元價金
    ，自應認原法院業已許可伊之應買。
  (二)次按辦理強制執行事件應行注意事項第四四項(一)規定，執行
    法院通知優先承買權利人之時間，係於「不動產經拍定」或
    「交債權人承受」時，必是買賣契約成立後，執行法院方有
    通知優先承買權利人於期限內表示願否優先承買之義務。本
    件原法院業通知優先承買權利人，要求其於期限內表示願否
    優先承買，則原法院必係認為買賣契約已然成立，否則無庸
    為此通知義務，原法院確實已許可伊之應買，買賣契約當已
    成立。
  (三)依強制執行法第113條準用同法第58條第2項規定，於拍定後
    ，在拍賣物所有權移轉前，債權人若欲撤回強制執行之聲請
    者，應得拍定人之同意。是以本件債權人若欲撤回強制執行
    之聲請，應得伊之同意。惟原法院卻於未通知伊，逕依債權
    人撤回本件強制執行之聲請而終結本件強制執行程序，同時
    要求伊取回已繳納之保證金26萬元。為此，伊除表明不同意
    債權人撤回本件強制執行外，並請求撤銷終止執行之裁定，
    然原裁定卻以其並無許可伊之應買，因此駁回伊之聲明異議
    ，於法有違，爰求為將原裁定廢棄，並繼續原強制執行程序
    等語。
二、原法院則以：原法院許應買人（即抗告人）買受前，債權人
    林增準於民國（下同）96年4月26日請求撤回執行，原法院
    尚未許抗告人應買，抗告人僅為應買之表示，尚不生拍定之
    效力，其亦無依同法第58條第2項規定表明不同意債權人撤
    回強制執行聲請之權利，本件聲明異議即有未合，應予駁回
    等語。
三、按「經二次減價拍賣而未拍定之不動產，債權人不願承受或
    依法不得承受時，執行法院應於第二次減價拍賣期日終結後
    十日內公告願買受該不動產者，得於公告之日起三個月內依
    原定拍賣條件為應買之表示，執行法院得於詢問債權人及債
    務人意見後，許其買受。」，強制執行法第95條第1項前段
    定有明文。是應買人欲買受本條項規定之不動產時，除須依
    規定於公告之日三個月內依原定拍賣條件為應買之表示外，
    並須經法院許應買人買受後，方生拍定之效力。且應買人所
    為應買之表示，執行法院得於詢問債權人及債務人意見「後
    」，方許其買受。
四、經查，原法院於96年3月19日就本件不動產依強制執行法第
    95條第l項規定公告後，抗告人於同年月22日為應買之表示
    ，原法院即停止前開公告程序，並通知債權人及債務人表示
    意見，惟原法院許抗告人買受前，債務人林茂榮旋即於同年
    4月10日以本件標的為公同共有之不動產，原法院不得為執
    行查封、拍賣等程序為由聲明異議，經原法院於同年4月19
    日裁定駁回異議後，債務人林茂榮就原法院裁定提起抗告，
    經本院於同年5月30日裁定駁回抗告，並於同年5月25日將本
    件卷宗檢送原法院。嗣債權人林增準隨即於隔日即同年月26
    日請求撤回執行，有執行筆錄附卷可稽，並經本院查明屬實
    。原法院既尚未許抗告人應買，抗告人僅為應買之表示，尚
    不生拍定之效力。抗告人雖主張：伊向原法院為應買之表示
    ，原法院並無拒絕，並收受伊於法定期間內繳納之26萬元價
    金，自應認原法院業已許可伊之應買等語。惟查，原法院於
    96年3月19日之公告第5項載明：「應買人於應買時，應同時
    繳納保證金詳附表所示，否則應買無效。」，而附表備註欄
    則記載：「二拍賣最低價額：126萬元。三保證金：26萬元
    。」，抗告人為應買之表示時亦陳明：「……茲檢陳保證金
    26萬元……准聲明人（即抗告人）買受」，顯見抗告人所繳
    納之26萬元係為應買之保證金，而非原法院許可抗告人買受
    之價金，抗告人之主張，自不足採。抗告人又主張：原法院
    業通知優先承買權利人，要求其於期限內表示願否優先承買
    ，則原法院必係認為買賣契約已然成立，否則無庸為此通知
    義務，原法院確實已許可伊之應買，買賣契約當已成立等語
    。然查，抗告人係於原法院依強制執行法第95條第l項規定
    公告後，而為應買之表示，已詳如前述，經本院細閱全卷亦
    未發現原法院於公告後有發函通知優先承買權利人，要求其
    於期限內表示願否優先承買之情事，亦無其應買人為應買之
    表示，抗告人此部分之主張，亦不足採。抗告人所為應買之
    表示，尚不生拍定之效力，已詳如前述，則抗告人亦無依強
    制執行法第58條第2項規定表明不同意債權人撤回強制執行
    聲請之權利，其聲明異議即有未合，應予駁回。從而，原法
    院裁定駁回抗告人之聲明異議，核無不合。抗告意旨指摘原
    裁定不當，求予廢棄，為無理由，應予駁回。
據上論結，本件抗告為無理由，爰裁定如主文。
中　　華　　民　　國　　96　　年　　10　　月　　19　　日
                    民事第三庭
                        審判長法　官 林敬修
　　　　　　　　　　　        法　官 藍文祥
　　　　　　　　　　　        法　官 黃騰耀
正本係照原本作成。
不得抗告。
中　　華　　民　　國　　96　　年　　10　　月　　19　　日
　　　　　　　　　　　　　　　書記官 秦仲芳
